臺灣臺北地方法院刑事判決　　　　　　　　　　　　九十二年度交易字第三四七號
　　公　訴　人　台灣台北地方法院檢察署檢察官
　　被　　　告　戊○○　男　三.
　　選任辯護人　路春鴻律師
　　　　　　　　江肇欽律師
右列被告因過失傷害案件，經檢察官提起公訴（九十二年度偵字第四五七六號），本
院判決如左：
    主  文
戊○○因過失傷害人，處有期徒刑月，如易科罰金以佰元折算壹日。
    事  實
一、戊○○於民國九十一年九月十六日九時三十分許，駕駛車牌號碼二Ｌ—一二九０
    號自用小客車，沿台北市○○路由北往南方向第二車道行駛，途經該路段與民族
    東路之交岔路口附近時，因欲右轉民族東路即由第二車道變換至第三車道行駛，
    原應注意汽車在雙向四車道變換車道時，應讓直行車先行，並注意安全距離之規
    定，且依當時情形為晴天，有日間自然光線，道路狀況為無缺陷、無障礙物且視
    距良好，亦無不能注意之情形，竟疏於注意保持行車之間隔距離並讓直行車先行
    ，貿然變換車道行駛，不慎擦撞沿同路同向右側由丙○○所騎乘之車牌號碼ＨＥ
    Ｉ—０九八號重型機車，致丙○○人車倒地，因此受有頭部外傷併外傷性蛛膜下
    腔出血、右臉部擦挫傷及四肢多處擦挫傷之傷害。
二、戊○○於肇事後，由適經該處之車牌號碼三Ｗ—六八二號營業小貨車駕駛人何發
    源報警處理，在臺北市政府警察局中山分局交通分隊警員乙○○前往肇事現場及
    丙○○就醫之台北市馬偕紀念醫院處理時，戊○○均在場並在上開犯行未為任何
    有偵查犯罪職權之公務員知悉前，不逃避接受裁判而當場向警員自首，承認其為
    肇事人。
三、案經戊○○自首及丙○○之妻甲○○訴由臺北市政府警察局中山分局報請臺灣臺
    北地方法院檢察署檢察官偵查後起訴。
    理  由
一、訊據被告戊○○固坦承其於右揭時、地駕駛前述車牌號碼之自用小客車行經前揭
    肇事地點，惟矢口否認有何過失傷害犯行，辯稱：其所駕駛車輛沒有與被害人丙○○所騎乘之機車發生車禍，當其車剛從高架橋下來，沿松江路由北往南第一車
    道行駛，因其欲在民族東路口右轉，遂變換至第二車道行駛，但續行變換至第三
    車道時，即聽見車後有碰撞摔倒的聲音，當伊下車察看，見被害人所騎乘之機車
    摔倒在地，本件車禍是告訴人騎車時自己摔倒云云；又辯護意旨狀略以：(一)被告
    駕車行經肇事路段時，並未與被害人所騎乘機車發生碰撞：告訴人所騎乘機車之
    左後車身固有擦撞痕跡並留有深色漆痕，然經到場處理之臺北市政府警察局中山
    分局交通分隊警員吳明到庭證述，該深色漆痕與被告所駕駛車輛之漆色並不相同
    ，且被告車輛均無任何擦痕，再證人丁○○及何發源分別於九十二年四月二十二
    日、三十日檢察官偵查時均證述，被告所駕車輛於告訴人機車倒地前已在告訴人
    機車前方遠處一節，衡情自不可能碰撞告訴人之機車，且告訴人於法院調查時稱
    ，於遭撞擊前已注意並可確定其左方無車輛，益見被告所駕駛車輛於被害人機車
    倒地前並非在其左方或左後方，而係在前方，自不可能與被害人機車發生碰撞。
    (二)依檢察官所提出之證據及法院調查結果，顯不足以形成被告有罪之確信，自應
    為有利於被告之認定，雖無法排除兩車有輕微擦撞或人車接觸之情事，惟更無法
    排除兩車間並無接觸而係告訴人騎車不慎自行摔倒，甚或係其他行經之車輛擦撞
    告訴人左後方之情事，鑑定意見率予認定被告駕駛車輛涉嫌變換車道未注意安全
    距離為肇事原因，與事實不符，自不足以作為本件肇事原因之認定依據。(三)告訴
    人即被害人之妻甲○○並未於現場見聞車禍發生經過，不能僅因被告於事後向被
    害人致歉，願意負擔醫藥費及與其洽商和解事宜，率爾認定被告應負過失傷害之
    責，被告經過肇事路段，發現車後有車子滑倒之巨大聲響，基於熱心及可能與己
    有關的因素考量下，雖尚不確定肇事責任之歸屬，惟仍於救護車到達現場後，主
    動表示願意負責陪同告訴人就醫，且有保險得以理賠之情況下，縱錯不在己，期
    能息事寧人，惟今和解不成，反指摘被告須為此負責，實令人感慨等語，資為辯
    解（參見本院九十二年七月二十三日詢問筆錄及卷附九十二年十二月十二日辯護
    意旨狀）。
二、關於本件車禍發生之經過，(一)業據被告於肇事當日即九十一年九月十六日之第一
    次交通事故談話記錄表、九十二年三月十九日檢察官偵訊及本院九十二年七月二
    十三日調查時均坦承，當時駕駛自用小客車駛下高速公路後，沿松江路由北往南
    分向第二車道平面道路行駛至肇事地點，然要變換至外側第三車道後往南繼續行
    駛，從車內聽到後方有東西滑倒聲音，於是煞停並下車查看，發現有一部車牌號
    碼ＨＥＩ—○九八號重型機車倒地等情不諱（參見九十二年度偵字第四五七六號
    偵查卷宗第十一頁、第二十三頁反面至二十四頁及本院訊問筆錄），(二)並有被害
    人於九十一年九月二十日交通事故談話記錄表及九十二年三月十九日檢察官偵查
    均指稱：其騎乘重型機車沿松江路由北往南方向第三車道直行至肇事處，當時前
    方車道無並任何車輛，快近民族東路時，突然左後車尾處被撞及致其人車倒地等
    情在卷可稽，(三)核與證人即適經肇事地點之車牌號碼三Ｗ—六八二號營業小貨車
    駕駛人何發源，於九十一年九月二十四日交通事故談話記錄表及九十二年四月三
    十日檢察官偵查時均證稱：當時沿松江路平面道由北往南方向第二車道行駛時，
    發現右前方有部重型機車倒地，而機車前方停有一部自用小客車等語（參見同前
    偵查卷宗第十六頁、第七十五頁），以及搭乘被告所駕駛自用小客車後座乘客丁○○，於九十二年四月二十二日檢察官偵查及同年十二月十二日本院審理時均到
    庭證述：當時被告車輛由交流道下來，沿松江路由北往南方向第二車道行駛，當
    剛變換到第三車道時，聽到車後有滑倒聲音，回頭即見被害人所騎乘之機車倒地
    等情大致相符，(四)且上述車禍發生經過之客觀事實，復有台北市政府警察局中山
    分局所製作之道路交通事故調查報告表、道路交通事故補充資料表、交通事故談
    話記錄表、交通事故分析研判表、交通事故肇事原因初步分析研判表、自首調查
    表、事故現場及車損照片二十幀等件附卷可按（參見同前偵查卷宗第七至十八頁
    、第五十七至六十六頁），(五)另有證人即到場處理本件交通事故之臺北市政府警
    察局中山分局交通分隊警員乙○○，於九十二年八月二十七日本院調查時到庭證
    述：當時被告車輛左保險桿確有擦撞痕等語，(六)再被害人因本件事故受有頭部外
    傷併外傷性蛛膜下腔出血、右臉部擦挫傷及四肢多處擦挫傷，業經其提出馬偕紀
    念醫院甲種診斷證明書一紙在卷可稽（參見同前偵查卷宗第六頁）。
三、被告雖矢口否認有何過失之犯行並以前揭情詞置辯，惟查：(一)按汽車在雙向四車
    道變換車道時，應讓直行車先行，並注意安全距離；道路交通安全規則第九十八
    條第一項第六款定有明文。(二)被告當時係沿松江路由北往南方向行駛欲右轉民族
    東路，而由松江路第二車道向右變換至第三車道，應讓車道上之直行車先行，本
    件肇事地點依卷附現場照片及道路交通事故調查報告表各欄項目明細內容所載，
    該處為單向三線道之道路，路面狀況係乾燥、無缺陷、無障礙物且視距良好，當
    時情況為天候晴，有日間自然光線，並無不能注意之情形，被告既執有普通小型
    車駕照，自應注意依前開規定行駛，即應注意需讓在車道上直行之被害人機車先
    行。(三)惟由被告及證人丁○○上開供述以觀，被告所駕駛車輛變換車道之際，在
    其後沿第三車道行駛之被害人機車即因此失控倒地，又依卷附道路交通事故補充
    資料表記載，被害人所騎乘機車機車有右側車身刮地痕、左後車身疑似擦撞痕跡
    之車損情況，再依卷附道路交通事故調查報告表所附事故現場圖示，被害人機車
    倒地後之刮地痕位置，係在松江路由北往南方向第三車道上，呈東北往西南之走
    向，刮地痕起點之位置距離近新生公園之路緣有四點五公尺，終點離路緣有三點
    七公尺，是依前揭被害人機車之車損情況、刮地痕位置及雙方於前揭交通事故談
    話記錄表中所陳述之行車動向，足徵被告駕車行經肇事地點時，疏未注意車道上
    尚有直行之被害人並與之保持安全距離，即貿然變換車道，致發生本件事故。(四)
    本件肇事責任經本院送請台北市車輛行車事故鑑定委員會鑑定結果，亦認為被告
    駕車變換車道未注意安全距離為本件車禍之肇事主因，此有該會九十二年十月十
    七日以北鑑審字第○九二三○三二八九○○號函及鑑定意見書各一份在卷為憑，
    故被告變換車道未讓被害人之直行車先行並注意安全距離，可見其未遵守上開道
    路交通安全規則而有過失至明，且其過失行為與被害人之傷害間，有相當因果關
    係，應屬灼然。
四、綜上所述，被告前揭所辯，無非卸責之詞，不足採信，本件事證明確，其犯行堪
    以認定。
五、核被告所為，係犯刑法第二百八十四條第一項之過失傷害罪，另被告於肇事後，
    在臺北市政府警察局中山分局交通分隊警員乙○○前往車禍現場及被害人就醫之
    馬偕醫院處理時，在其上開犯行未為任何有偵查犯罪職權之公務員知悉前，不逃
    避接受裁判而當場向警員自首，承認其為肇事人，有記載被告上開自首情形之交
    通事故談話紀錄表附卷可參，是被告既已向該管公務員申述犯罪事實，而不逃避
    接受裁判，已合於刑法第六十二條前段所定對於未發覺之犯罪自首而接受裁判之
    要件，應依該條規定減輕其刑。爰審酌被告就本件車禍之過失程度，又被告肇事
    後猶未覺己非，於本院審理時矢口否認犯行，以及迄今未與被害人達成民事上和
    解等一切情狀，量處如主文所示之刑，並諭知易科罰金之折算標準。
六、據上論斷，應依刑事訴訟法第二百九十九條第一項前段，刑法第二百八十四條第
    一項前段、第六十二條前段、第四十一條第一項前段，罰金罰鍰提高標準條例第
    一條前段、第二條，判決如主文。
本案經檢察官張熙懷到庭執行職務。
中　　　華　　　民　　　國　　九十三　　年　　　一　　　月　　　九　　　日
                              臺灣台北地方法院交通法庭
                                  審判長法  官  陳博文
                                        法  官  洪文慧
                                        法  官  鄧德倩
右正本證明與原本無異。
如不服本判決，應於判決送達後十日內向本院提出上訴狀（應抄附繕本）。告訴人或
被害人如對於本判決不服者，應具備理由請求檢察官上訴，其上訴期間之計算係以檢
察官收受判決正本之日期為準。
                                        書記官  石幸代
中　　　華　　　民　　　國　　九十三　　年　　　一　　　月　　　九　　　日
附錄本案論罪科刑法條全文：
中華民國刑法第二百八十四條
(過失傷害罪)
因過失傷害人者，處六月以下有期徒刑、拘役或五百元以下罰金，致重傷者，處一年
以下有期徒刑、拘役或五百元以下罰金。
從事業務之人，因業務上之過失傷害人者，處一年以下有期徒刑、拘役或一千元以下
罰金，致重傷者，處三年以下有期徒刑、拘役或二千元以下罰金。
